【裁判字號】    99,台上,3227
【裁判日期】    990527
【裁判案由】    違反毒品危害防制條例
【裁判全文】
最高法院刑事判決            九十九年度台上字第三二二七號
上  訴  人  台灣高等法院台南分院檢察署檢察官
被      告  甲○○
上列上訴人因被告違反毒品危害防制條例案件，不服台灣高等法
院台南分院中華民國九十七年六月十二日第二審更審判決（九十
七年度上更(一)字第三七號，起訴案號：台灣台南地方法院檢察署
九十三年度偵字第六四四三號、九十四年度偵字第四八七四號）
，提起上訴，本院判決如下：
    主  文
上訴駁回。
    理  由
按刑事訴訟法第三百七十七條規定，上訴於第三審法院，非以判
決違背法令為理由，不得為之。是提起第三審上訴，應以原判決
違背法令為理由，係屬法定要件。如果上訴理由書狀並未依據卷
內訴訟資料，具體指摘原判決不適用何種法則或如何適用不當，
或所指摘原判決違法情事，顯與法律規定得為第三審上訴理由之
違法情形，不相適合時，均應認其上訴為不合法律上之程式，予
以駁回。又檢察官就被告犯罪事實，應負舉證責任，並指出證明
之方法，為刑事訴訟法第一百六十一條所明定。因此，檢察官對
於起訴之犯罪事實，應負實質之舉證責任。倘其所提出之證據，
不足為被告有罪之積極證明，或其闡明之證明方法，無從說服法
院形成被告有罪之心證，基於無罪推定之原則，自應為被告無罪
之諭知。而認定犯罪事實所憑之證據，無論直接或間接證據，其
為訴訟上之證明，須於通常一般之人均不致有所懷疑，而得確信
其為真實之程度者，始得據為有罪之認定，倘其證明尚未達到此
一程度，而有合理之懷疑存在時，事實審法院復已就其心證上理
由予以闡述，敘明其如何無從為有罪之確信，因而為無罪之判決
，尚不得任意指為違法。本件原判決經審理結果，認不能證明被
告甲○○有起訴書所載販賣第二級毒品（甲基安非他命）予蘇丁
旺、戴同成（已經判決確定外之三次）之犯行，因而撤銷第一審
該部分之科刑判決，改判諭知被告無罪，已詳敘其綜合證據調查
之結果仍無從為被告有罪判決之心證理由。從形式上觀察，無足
以影響判決結果之違法情形存在。檢察官上訴意旨略謂：(一)、原
判決對於證人蘇丁旺於警詢、偵查時不利於被告之證詞，未說明
不足採之理由；關於蘇丁旺「0000000000號」行動電
話，於民國九十二年十二月十一日與「0000000000號
」間通聯紀錄之論載，亦與卷附通聯紀錄乃針對被告使用之「0
000000000號」行動電話為之者不符，有理由不備及與
卷證不相適合之違法。(二)、依卷證，九十三年二月十二日在被告
住處經查獲毒品甲基安非他命（驗餘高達三八五點一二公克），
數量頗鉅，足認與販毒有關。(三)、原判決既已說明被告經起訴二
次販毒予戴同成之犯行，經判處轉讓毒品罪刑確定，則其餘三次
即與之有裁判上一罪關係，原判決另為無罪之諭知，有理由矛盾
之違法等語。惟查：(一)、原判決已詳細敘明就其調查證據之結果
，關於證人蘇丁旺有否與被告為毒品交易之證述有如何前後歧異
之瑕疵，蘇丁旺於偵查時指證與被告毒品交易之時間與卷附通聯
紀錄未符，復無相關通聯內容足佐，不足為販毒之補強證據；再
參酌卷附前案資料，亦查無蘇丁旺於所載時間有因施用安非他命
接受勒戒、戒治或判刑之紀錄等證據資料，相互勾稽判斷，均無
從獲致被告有該部分有罪確信之心證理由稽詳，所為說明，無悖
於經驗與論理法則，尚難漫指為違法，未同時說明與判決本旨無
關之證據如何不足採，乃取捨證據之當然結果，尚非理由不備；
原判決關於被告與蘇丁旺間通聯之號碼縱有誤植，然既已說明係
該二人行動電話之通聯紀錄，該項違誤，要與判決本旨不生影響
，不得據為第三審上訴之合法理由。(二)、原判決已敘明起訴意旨
關於被告販毒二次予戴同成部分，固經上訴審變更檢察官起訴法
條，判處其連續轉讓第二級毒品確定，惟其餘經起訴之販毒三次
予戴同成，及販毒予蘇丁旺等部分，均因無證據證明有該部分犯
行，同為無罪諭知之理由稽詳，所為說明無違背法令之情形。另
稽之起訴書之記載，被告係「九十二年十一月至十二月間」販毒
予蘇丁旺一次，其後於「九十三年二月十八日」始查獲上揭毒品
。檢察官上訴意旨並未具體指摘於被告販毒完成後，逾二月餘始
行查獲之毒品，如何憑認與前揭時間販毒予蘇丁旺之行為具必要
之關聯性，而原判決有如何未予調查之違法情形，徒憑臆測之詞
，泛謂顯與販毒有關，難謂適法之第三審上訴理由。檢察官上訴
意旨，對於原判決究竟如何違背法令，非依卷內資料為具體指摘
，徒憑己見，對於原判決已詳為論斷之事項，再為事實之爭辯，
並對原審採證之職權行使，任意指摘，難謂已符合首揭法定上訴
要件，其上訴不合法律上之程式，應予駁回。
據上論結，應依刑事訴訟法第三百九十五條前段，判決如主文。
中    華    民    國  九十九  年    五    月  二十七  日
                      最高法院刑事第十一庭
                          審判長法官  洪  佳  濱
                                法官  韓  金  秀
                                法官  段  景  榕
                                法官  周  煙  平
                                法官  洪  昌  宏
本件正本證明與原本無異
                                      書  記  官
中    華    民    國  九十九  年    六    月    一    日
                                                      Q

司法院資訊處製作；財團法人民間司法改革基金會備份。
